臺灣臺東地方法院小額民事判決
111年度東小字第131號
原      告  鄭俊誌
被      告  鍾仕能
上列當事人間請求損害賠償（交通）事件，於中華民國111年07
月29日言詞辯論終結，本院判決如下：
    主      文
一、被告應給付原告新臺幣1萬5,214元。
二、訴訟費用新臺幣壹仟元，由被告負擔。
三、本判決得假執行。　　
     理     由
壹、原告主張：
一、被告於民國110年10月04日14時51分許駕駛車號000－0000號
    自用小客車（下稱被告系爭汽車）直行臺東市新站路內側車
    道、右轉彎文昌路時，與原告所駕駛車號000－0000營業用小
    客車擦撞。經「臺東縣警察局道路交通事故初步分析研判表
    」內載：①被告汽車右轉彎未依規定－違反道路交通安全規則
    第102條第1項第4款（右轉彎時，應換入外側車道、右轉彎
    車道或慢車道，駛至路口後再右轉）」。②原告「尚未發現
    肇事因素」。故被告對系爭車禍事故之發生，應負完全過失
    責任。造成原告①系爭營業汽車修理費新臺幣（下同）7,084
    元（僅工資，未換修零件）。②上開汽車修理3天之營業損失
    合計8,130元｛計算式：3天×2,710元（每日收入3,210元－每
    日油費成本約500），參臺灣高等法院花蓮分院107年度上易
    字第32號判決書之認定｝。
二、對被告答辯之陳述：
　㈠發生車禍之初，兩造在電話中、原同意以4,000元和解，嗣在
    臺東縣警察局南王派出所時，被告改以2,000元和解後，原
    告始提起本件訴訟。
　㈡「一、當時我在外側車道行駛，外側車道屬於機慢車道，汽
    車車道屬於快車車道，當時我行駛在新站路準備右轉文昌路
    ，我有打右轉的方向燈，將車子行駛到新站路的外側車道後
    ，準備右轉文昌路，我的左前保險桿與被告汽車的右後保險
    桿發生擦撞。二、我的右側車輪已經在外側機車道邊緣線的
    左邊，我已經儘量靠近邊緣線了，對造所說的：我的汽車吃
    到內側汽車道與外側機車道，中間車道上。實際上，是我的
    左側車輪壓在內側汽車快車道與外側機車慢車道中間的白實
    分隔線上，並不是壓在內側車道中間的雙黃線上。」。
三、爰依民法第184條第1項前段、第196條侵權行為之法律關係
    起訴等語，併聲明求為判決：被告應給付原告1萬5,214元｛
    見本院卷（下同）第134頁至第136頁：筆錄｝。
貳、被告方面：
    原告系爭營業汽車行駛機車道，原告不應行駛在該機車道上
    。且原告系爭營業汽車之左側車輪已經吃到內側汽車道與外
    側機車道中間車道上。被告本欲以4.000元與原告和解，但
    是覺得來臺東玩卻發生車禍，心情已經不好，所以才會將金
    額降至2.000元等語置辯，併聲明求為判決：駁回原告之訴
    （第135頁、第139-1頁：筆錄）。
參、下列重要事實，經兩造在言詞辯論期日辯論後所不爭執，自
    應堪信為真實（第136頁至第139頁：筆錄。而本院依判決格
    式修正或增刪文句，或依論述之順序而為調整其內容），本
    院爰逕採為辯論及判決之基礎。
一、系爭車禍事故之經過：
  ㈠依卷附第32頁臺東縣警察局臺東分局所繪製之道路交通事故
    現場圖，在肇事經過摘要記載：於110年10月04日14時51分
    許，在臺東市新站路與文昌路口，「鍾仕能（係指被告）駕
    駛A車ACU－2238號自用小客車，由新站路左轉往文昌路方向
    ，與鄭俊誌由新站路（誤植文昌路）右轉文昌路方向之TDC－
    7500營業用小客車擦撞，現場無人受傷。」（該影本）。
　㈡另參酌卷附31頁至第34頁：臺東縣警察局臺東分局所繪製之
    道路交通事故現場圖、A3類道路交通事故調查紀錄表、酒精
    測試紀錄表、現場翻拍照片黏貼紀錄表、道路交通事故初步
    分析研判表影本。
  ㈢在系爭車禍事故後，兩造之呼氣酒精測試值均為０（第37頁：
    臺東縣警察局道路交通事故當事人酒精測定紀錄表影本）。
  ㈣被告對系爭車禍事故之發生，致造成原告汽車之損害間，有
    相當因果關係。　　
二、相關之法律規定：
  ㈠民事部分：
    ①民法第184條第1項前段「因過失..不法侵害他人之權利者
      ，負損害賠償責任」；
    ②民法第196條「不法毀損他人之物者，被害人得請求賠償其
      物因毀損所減少之價額。」。
  ㈡小額訴訟之審理：民事訴訟法：
    ①436條之8第1項：「關於請求給付金錢..之訴訟，其標的金
      額或價額在新台幣10萬元以下者，適用本章所定之小額程
      序。」。
    ②436之18第1項「判決書得僅記載主文，就當事人有爭執事
      項，於必要時得加記理由要領。」
    ③第277條前段：「當事人主張有利於己之事實者，就其事實
      有舉證之責任。」則為民事訴訟法關於舉證責任分配之規
      定。
    ④436條之14：「有下列各款情形之一者，法院得不調查證據
      ，而審酌一切情況，認定事實，為公平之裁判︰一、經兩
      造同意者。二、調查證據所需時間、費用與當事人之請求
      顯不相當者。」。　　
三、原告系爭營業汽車因系爭車禍事故，所造成之：
  ㈠維修項目①前保險桿蓋拆裝、②銀粉漆/2層珍珠漆調色時間（2
    K；1片）。③前保險桿附加時間（銀粉漆/2層珍珠漆；外傷
    補修；單色）。④使用烤漆房、⑤耗材費，合計維修費用合計
    為7,084元（均為工資，無換修零件）（卷附第22頁：東部
    汽車股份有限公司臺東營業廠110年10月19日之估價單）。
  ㈡修理期間不能營業之損失：
    系爭營業汽車進行修理3天，依原告對訴外人謝建全訴請：
    臺灣高等法院花蓮分院民事判決107年度上易字第32號靠行
    損害賠償事件中，於108年03月14日確定判決在判斷理由中
    認定：原告系爭營業汽車「…平均每日收入3,210元…。每月
    油費成本約15,000元，平均每日500元…。」（第12頁：該判
    決書內載）。據上，原告在3天修理期間，所造成營業損失
    合計為8,130元｛計算式：3天×2,710元（每日收入3,210元－
    每日油費成本約500 元）｝。
五、至於被告系爭汽車因系爭車禍事故所致之損害，並不在本件
    之審理範圍，但得另行請求。
六、原告對本院卷內之資料、函文等證據資料，經本院提示後，
    對該等證據資料之形式真正，均不爭執，但其實質之證明力
    ，由本院逕為認定。本件證據資料既已充足，無庸再傳訊證
    人或調查其他證據，請法院依卷內證據資料而為判斷。　
肆、得心證之理由：
一、被告就系爭車禍事故，應負完全之過失責任：
  ㈠按道路交通安全規則第102條第01項第04款本文「汽車行駛至
    交岔路口，其行進、轉彎，應依下列規定：四、右轉彎時，
    應距交岔路口三十公尺前顯示方向燈或手勢，換入外側車道
    、右轉車道或慢車道，駛至路口後再行右轉。」。
  ㈡依臺東縣警察局臺東分局所製作之「A3類道路交通事故調查
    紀錄表」內「事故發生前之行進路線、方向、車道、位置、
    肇事經過及車速」欄，記載：①原告方面：「我駕駛TDC－750
    0營業用小客車，沿新站路直行要右轉文昌路，我駕駛在『外
    側車道綠燈時』起步右轉文昌路，前方有一輛車從我車輛左
    側切過來，我鳴按喇叭還有煞車，對方有進行閃避，我也有
    煞車但來不及，第一時間不知道有碰撞，停車察看後才發現
    ，我左前保險桿擦撞。」（第35頁：影本）。②被告方面：
    「我駕駛ACU－2238號自用小客車，沿新站路直行要右轉文昌
    路，我駕駛在『內側車道』綠燈時起步右轉文昌路，後方車輛
    一直按喇叭，便往我靠過來，我一直往左閃避，但是還是被
    擦撞到我右後保險桿。」（第33頁：影本）
  ㈢依卷附第42頁「臺東縣警察局道路交通事故初步分析研判表
    」內載：①被告「肇事原因：右轉彎未依規定－違反道路交通
    安全規則第102條第1項第4款（右轉彎時，應換入外側車道
    、右轉彎車道或慢車道，駛至路口後再右轉）」。②原告「
    尚未發現肇事因素」。
  ㈣據上，被告系爭汽車原直駛在新站路上，在文昌路右轉彎時
    ，未依規定應先換入外側車道、右轉彎車道或慢車道後，待
    駛至路口後再右轉文昌路，對系爭車禍事故之發生，應負完
    全之過失責任。
二、原告主張之賠償金額為有理由：
　　按「因過失..不法侵害他人之權利者，負損害賠償責任」（
    民法第184條第1項前段）。經查：原告系爭營業汽車因系爭
    車禍事故，㈠受有維修費用合計為7,084元（均為工資，無換
    修零件）（卷附第22頁：東部汽車股份有限公司臺東營業廠
    110年10月19日之估價單），及㈡在3天修理期間，所造成營
    業損失合計為8,130元｛計算式：3天×2,710元（每日收入3,2
    10元－每日油費成本約500元）｝乙情，業為兩造所不爭（見
    不爭執事項第三點），故原告為上開金額之請求，為有理由
    。
伍、據上論結，原告依民法第184條第1項前段、第196條侵權行
    為之法律關係起訴，併聲明求為判決：被告應給付原告1萬5
    ,214元，為有理由，爰依民事訴訟法第436條之23、第436條
    第2項、第78條、第436條之19第1項之規定，判決如主文第1
    項所示。
陸、訴訟費用額之部分，依後附計算書確定如主文第2項所示。
柒、本件依民事訴訟法第436條之20規定，法院為被告敗訴之判
    決時，應依職權宣告假執行，爰判決如主文第3項所示。
中　　華　　民　　國　　111 　年　　7 　　月　　29　　日
                  民事簡易庭    法  官  陳兆翔
以上正本，係照原本作成。
如對本判決上訴，須於判決送達後20日內，向本院提出上訴狀。
如委任律師提起上訴者，應一併繳納上訴審裁判費。
中　　華　　民　　國　　111 　年　　7 　　月　　29　　日
                                書記官　李彥勲
計算書：
項        目    金　額（新臺幣）
第一審裁判費　　1,000元（第07頁：裁判費收據）
附錄：
一、民事訴訟法第436條之24第2項：
    對於小額程序之第一審裁判上訴或抗告，非以其違背法令為
    理由，不得為之。
二、民事訴訟法第436條之25：
    上訴狀內應記載上訴理由，表明下列各款事項：
    ㈠原判決所違背之法令及其具體內容。
    ㈡依訴訟資料可認為原判決有違背法令之具體事實。